【裁判字號】    96,訴,32
【裁判日期】    970930
【裁判案由】    違反毒品危害防制條例
【裁判全文】
臺灣澎湖地方法院刑事判決                96年度訴字第32號
公  訴  人  臺灣澎湖地方法院檢察署檢察官
被      告  甲○○
選任辯護人  王仁聰律師
上列被告因違反毒品危害防制條例案件，經檢察官提起公訴（96
年度偵緝字第25號），本院判決如下：
    主    文
甲○○共同連續販賣第二級毒品，處有期徒刑肆年。共同販賣第
二級毒品所得新臺幣參萬玖仟元，與丁○○、戊○○連帶沒收，
如全部或一部不能沒收時，以其等財產連帶抵償之。
    事    實
一、甲○○、戊○○、丁○○（後二人另由檢察官偵查中）均明
    知安非他命係毒品危害防制條例第2條第2項第2款所列之第
    二級毒品，依法不得持有、販賣，竟共同基於販賣第二級毒
    品營利之概括犯意聯絡，以由甲○○持不知情之蔡宏仁所申
    辦之0000000000門號行動電話和買家確認欲購買安非他命數
    量後，再向戊○○、丁○○取貨，復與買家相約交付安非他
    命，價款則當場收取或事後催討再轉交戊○○、丁○○之方
    式，販賣安非他命達13次（詳細販賣時間、地點、販賣所得
    ，均詳如附表）。嗣因檢察官發覺買家丙○○涉嫌將上開購
    入之安非他命再轉售他人圖利（已另為判決），循線追查，
    始悉上情。
二、案經臺灣澎湖地方法院檢察署檢察官自動檢舉簽分偵查起訴
    。
    理    由
甲、證據能力部分：
一、按被告以外之人，於審判外之言詞或書面陳述，除法律有規
    定者外，固不得作為證據；又被告以外之人（包括證人、鑑
    定人、告訴人、被害人及共同被告等）於檢察事務官、司法
    警察官或司法警察調查中所為之陳述，與審判中不符時，其
    先前之陳述具有較可信之特別情況，且為證明犯罪事實存否
    所必要者，亦得為證據，刑事訴訟法第159條第1項、第159
    條之1第1項、第159條之2分別定有明文。經查：證人丙○○
    於審判中作證時，就如何認識被告、購買安非他命次數、交
    易細節等情節均稱不太記得，本院斟酌證人丙○○自陳：警
    詢時並未遭恐嚇或刑求，且當時印象比較深刻等語（本院卷
    二第40頁），而認證人丙○○於警詢所述，客觀上具有較可
    信之特別情況，並為證明犯罪事實所必要，可採為本案證據
    。
二、次按被告以外之人於偵查中向檢察官所為陳述，除顯有不可
    信之情況者外，得為證據，刑事訴訟法第159條之1第2項定
    有明文。查本件證人丙○○、乙○○於偵查中所為之陳述，
    並無證據顯示檢察官在偵查時有不法取供之情形，被告、辯
    護人對上開證述之證據能力亦不爭執，復查無顯不可信之情
    況，依上開說明，其等於偵查中之證言具有證據能力。
三、又公務員本於職務製作之紀錄文書，依刑事訴訟法第159條
    之4第1款規定，得為證據。參以該條款之規範意旨，係基於
    該等文書係公務員依其職權所製作，與其責任、信譽攸關，
    若有錯誤、虛偽，公務員可能因此負擔刑事及行政責任，從
    而其正確性高，且該等文書經常處於可受公開檢查之狀態，
    如有錯誤，甚易發覺而予即時修正，是以除顯有不可信之狀
    況外，其真實之保障極高，故將之列為傳聞法則之例外得直
    接作為證據，亦得避免該管公務員須經常接受法院傳喚實施
    交互詰問，造成其公務執行之困擾。而偵查人員將監聽內容
    製作成譯文，乃係將上開監聽紀錄轉為具體文字紀錄，係員
    警或其他執法人員針對個別刑事案件所製作，且往往為認定
    被告有罪與否之重要依據，是以，偵查機關或其他執法人員
    於刑事案件就被告以外之人於審判外陳述所為之紀錄，應可
    視為傳聞法則之例外，得作為證據。本件卷附監聽譯文係臺
    灣澎湖地方法院檢察署檢察官依修正前通訊保障及監察法之
    規定核發通訊監察書後，執行監聽錄音，再由刑事警察大隊
    之公務員本於職務製作而成，有通訊監察譯文可稽，且本院
    於審判期日，已依各該證據不同之性質，依法定調查程序及
    法定調查方法，以交互詰問、提示或告以要旨等方式逐一調
    查，且檢察官、被告及辯護人均對通訊監察譯文之證據能力
    不爭執，此外，並查無法定證據取得禁止及證據使用禁止之
    情形，故認卷附通訊監聽譯文，亦具有證據能力。
乙、實體部分：
一、訊據被告甲○○矢口否認有共同販賣第二級毒品犯行，辯稱
    ：因丙○○施用安非他命，伊又剛好知道戊○○、丁○○父
    子有販賣毒品，就從中介紹，所以伊有為如附表編號2、5、
    6、11之交付毒品予丙○○之行為，附表編號3、4、7、8、
    12部分不太確定，附表編號9、10、13部分則確定沒有，但
    伊只是幫忙，並無從中獲利，並未共同販賣安非他命；與乙○○雖有認識，但並無為如附表編號1所示之交付毒品行為
    ，更無販賣云云。經查：
  (一)被告曾於95年1、2月間，以不知情之蔡宏仁所申辦之門號
    0000000000號行動電話，與持0000000000號行動電話之丙○○聯繫交付安非他命事宜，並至少有如附表編號2、5、6、
    11所示之交付安非他命行為，業據被告坦白承認（本院卷一
    第42-43頁），核與證人丙○○所述情節相符，並有相符之
    雙向通聯查詢資料、通訊監察譯文可稽。上開事實，堪以認
    定。
  (二)被告雖否認有如附表編號1所示之交付毒品行為，惟證人丙○○於警詢、偵查中已陳明：「…18日下午我有跟乙○○每
    人出資1,500元，由李用自己行動電話聯絡甲○○要購買安
    非他命，後來甲○○何時拿給乙○○不清楚…晚上18時許，
    乙○○拿我們合資購買的安非他命到我家一同吸食，但很臭
    所以我又聯絡甲○○，在鐵線里海邊跟蔡交換安非他命…」
    、「1月18日有跟乙○○各出1,500元向甲○○買安非他命」
    等情（警詢卷第4頁、偵查卷第22頁），核與當日通訊監察
    譯文所記載，乙○○曾於當日下午1時18分許，以電話詢問
    丙○○：「看有沒有可以『泡茶』，有『茶』可泡嗎？」，
    繼丙○○於當日下午7時31分許，以電話向被告抱怨：「你
    今天拿的『雞絲』很臭…不過『勝仔』拿回去了」等情相符
    （偵緝卷第84頁），堪認被告應有如附表編號1所示之交付
    毒品行為，否則證人丙○○不致有後續抱怨安非他命品質不
    佳，要求換貨，並和被告通話之舉措。至於證人乙○○雖於
    本院審理時證稱當天並未和被告進行毒品交易云云，但本院
    斟酌證人乙○○就此事項與自己有切身利害關係，攸關是否
    需冒遭受刑事訴追之風險，有為虛偽陳述之動機，且證人乙○○亦承認當天確曾詢問丙○○是否有茶可泡等情（本院卷
    二第34頁），認證人乙○○所言為避重就輕之詞，不足以為
    有利被告之認定，附此說明。
  (三)被告雖否認有如附表編號9、10、13所示之交付毒品行為，
    附表編號3、4、7、8、12部分則不太確定云云，惟上開事實
    業據證人丙○○於警詢、偵查中證述明確（警詢卷第4-6頁
    、偵查卷第22-23頁），本院並斟酌證人丙○○與被告並無
    仇隙，無設詞誣指之必要，且多次在向被告購入安非他命後
    ，隨即又轉賣洪玉梅、胡東保等人，該案並經本院以95年訴
    字第32號刑事判決判處證人丙○○有期徒刑3 年7月在案，
    有上開判決附卷可稽（本院卷一第62頁），由證人丙○○向
    被告取得安非他命後，復又轉賣他人之時間點極為密接，且
    證人丙○○亦明知其陳述內容，將牽涉自身刑責，當無隨意
    承認之理等情節觀之，可認證人丙○○上開證詞可信度極高
    。再參以被告自陳該0000000000 號行動電話於95年1月至3
    月間都是伊本人使用（本院卷二第47頁），且依卷附通訊監
    察譯文所載，被告於附表編號3、4、7、8、9、10、12、13
    所示之日期，皆與證人丙○○保持密切聯絡，且被告及丙○○不斷以「「我來廟嗎」、「你差不多20分過去那裡等我」
    、「我現在去找你，順便拿一支『BATT』給你刺」、「現在
    有辦法上來沒有？」、「不然你到時再打電話給我」、「你
    在哪？」、「我到了。」、「要叫『人』下去？」、「要叫
    幾個下去？」等語交互確認所需安非他命數量及兩人見面之
    時間地點，有通訊監察譯文可稽（偵緝卷第83-112頁）等情
    ，亦可徵被告確有在上開時地交付安非他命予證人丙○○。
  (四)再者，證人丙○○前有多次接觸安非他命之經驗，有臺灣高
    等法院被告全國前案紀錄表可稽（本院卷一第31-38頁），
    甚至會對被告所交付之安非他命品質良窳提出意見，已如前
    述，堪認其具有辨識安非他命真偽之能力，復多次與被告進
    行毒品交易，亦可見被告所交付證人丙○○之物，確係第二
    級毒品安非他命無疑。
  (五)按凡以自己犯罪之意思而參與犯罪，不論其所參與者，是否
    犯罪構成要件之行為，皆為刑法所規定之正犯，固不待言，
    即以幫助他人犯罪之意思而參與犯罪，其所參與者，苟係犯
    罪構成要件之行為，亦為共同正犯，必以幫助他人犯罪之意
    思而參與犯罪，其所參與者又為犯罪構成要件以外之行為，
    始為刑法所規定之從犯。又刑法上所謂販賣行為，係指以營
    利為目的，有償轉讓，將商品購入或賣出，有一於此，犯罪
    即為完成，故交付商品與收取價金，均屬販賣犯罪之構成要
    件行為，縱以幫助他人營利犯罪之意思，而有參與交付買賣
    標的物、收取貨款之販賣要件行為，自應論以共同正犯而非
    從犯（最高法院84年度台上字第5647號判決意旨參照）。被
    告雖否認有與戊○○、丁○○父子共同販賣毒品以營利之意
    圖，惟被告於偵查中自陳：「我勒戒出來，戊○○及丁○○
    有跟我聯絡說他們有安非他命，看有誰需要幫他們介紹…丙○○拿了安非他命把錢欠著，後來有給，有的不清楚或是會
    拖欠，丁○○會逼我去向丙○○要錢」（偵緝卷第34-35 頁
    ），於本院訊問、審理時則陳稱：「丙○○會打電話給我，
    並告訴我他要購買多少安非他命，他每次都約購買2千至3千
    元左右，然後我再轉告戊○○…戊○○就會帶著安非他命跟
    我去找丙○○。交易時，丙○○大多是先欠款，莊氏父子再
    叫我幫他們催討，我有去幫他們催討過幾次…丙○○都是把
    錢交給我轉交」、「莊氏父子應該常常有賣安非他命給別人
    ，這是我觀察他們為人所得知的…丙○○如果有錢會把錢交
    給我，我再轉交給莊氏父子…」、「我會跟丙○○說趕快給
    錢，不然莊氏父子都來找我。」等語（本院卷一第12-13 頁
    、本院卷二第14頁、第46-47頁），核與證人丙○○所述：
    被告拿毒品給伊時，伊有時候當場付錢，有時候賒帳，被告
    有一次帶人來向伊催討毒品的錢；被告說要把錢的錢趕快還
    ，好讓他跟老闆有交代（偵緝卷第43頁、本院卷二第40頁）
    等情大致相符。由上述情節觀之，被告顯然知悉戊○○、丁○○有販賣安非他命予他人以營利之意圖，並參與交付買賣
    標的物、收取貨款之構成要件行為。另由被告於95年1月28
    日與丙○○通話時，主動提出：「等一下要不要先出2個？
    」（偵緝卷第91頁），亦可見被告所為，已非單純幫助丙○○向莊氏父子取得毒品，而是積極促成毒品交易之關鍵角色
    。依前開說明，自應論被告以販賣第二級毒品之共同正犯。
  (六)至於辯護人聲請傳訊證人戊○○、丁○○，欲證明毒品來源
    係上開2人云云，惟此與本院認定之事實並無二致，自無庸
    再行調查，一併說明。
  (七)綜上所述，被告確有與戊○○、丁○○共同為如附表所示之
    販賣第二級毒品之行為。本案事證明確，被告犯行堪以認定
    。
二、被告甲○○行為後，刑法已自95年7月1日修正公布施行。按
    行為後法律有變更者，適用行為時之法律，但行為後之法律
    有利於行為人者，適用最有利於行為人之法律，修正後即現
    行刑法第2條第1項定有明文。又比較新舊法，應就罪刑有關
    之共犯、未遂犯、想像競合犯、牽連犯、連續犯、結合犯，
    以及累犯加重、自首減輕暨其他法定加減原因（如身分加減
    ）與加減例等一切情形，綜其全部罪刑之結果而為比較，亦
    有最高法院95年5月23日第8次刑庭會議決議可資參照。茲就
    上述刑法修正施行後，與本案適用有關之條文，比較說明如
    下：
  (一)法定刑中罰金刑部分：修正後刑法第33條第5款規定「罰金
    ：新臺幣一千元以上，以百元計算之」，與修正前刑法第33
    條第5款規定「罰金：（銀元）一元以上」不同。本件關於
    毒品危害防制條例第4條第2項所定之法定刑得併科罰金部分
    ，經比較新舊法之結果，以修正前即行為時法較有利於被告
    。
  (二)連續犯部分：刑法第56條連續犯之規定，業經修正公布刪除
    ，並於95年7月1日施行，則被告之犯行，因行為後新法業已
    刪除連續犯之規定，此刪除雖非犯罪構成要件之變更，但顯
    已影響行為人刑罰之法律效果，自屬法律有變更，依新法第
    2條第1項規定，比較新、舊法結果，仍應適用較有利於被告
    之行為時法律即舊法論以連續犯。
  (三)刑法第59條酌減及第65條第2項無期徒刑減輕之範圍等規定
    亦經修正，此部分之修正雖非犯罪構成要件之變更，但顯已
    影響行為人刑罰之法律效果，自屬法律有變更，比較新、舊
    法結果，修正前之規定較有利於被告。
  (四)依前開所述，經綜合比較之結果，95年7月1日修正施行之新
    法，並未較有利於行為人，自應適用行為時即修正前之規定
    處斷。另修正後刑法第28條變更部分，此法條部分並未涉及
    刑罰法令，僅係文字之修正，不生新舊法比較之問題，併此
    敘明。
三、核被告甲○○所為，係犯毒品危害防制條例第4條第2項之販
    賣第二級毒品罪。被告與戊○○、丁○○間就上開犯行，有
    犯意聯絡及行為分擔，均為共同正犯。被告上開販賣安非他
    命犯行，時間緊接、方法相似，顯係基於概括犯意為之，應
    構成連續犯，應以一罪論，並加重其刑（但法定刑為無期徒
    刑部分，依法不得加重）。又被告所犯販賣第二級毒品犯行
    之法定刑為「無期徒刑或7年以上有期徒刑，得併科新臺幣7
    百萬元以下罰金」，其販賣之安非他命，數量非鉅，與專門
    販售毒品之大盤難以相提並論，又已承認部分犯行，犯罪情
    狀在客觀上可引起一般人之同情，倘科以上開罪名之法定最
    輕本刑，猶嫌過重，爰依刑法第59條規定酌減其刑，並先加
    後減之。爰審酌被告無視於國家對於杜絕毒品犯罪之禁令及
    毒品對於他人健康之戕害，竟從事販賣，使毒品在純樸之澎
    湖地區流通散布，嚴重危害他人身體健康及社會安全，惟考
    量被告犯後承認部分犯行，且深具悔意等一切情狀，量處如
    主文所示之刑。
四、沒收部分：
  (一)按共同正犯之犯罪所得，因係合併計算，為避免執行時發生
    重複沒收之情形，故各共同正犯之間係採連帶沒收主義，於
    裁判時僅諭知連帶沒收，不得就全體共同正犯之總所得，對
    各該共同正犯分別重複諭知沒收；又按販賣毒品所得之對價
    ，不問其中何部分屬於成本，何部分屬於犯罪所得之財物，
    應均予沒收，有最高法院95年臺上字第1781號判決要旨及65
    年度第5次刑庭庭推總會議決議意旨可資參照。查被告及戊○○、丁○○共同販賣第二級毒品安非他命等情，已詳如前
    述，其等共同販賣所得計3萬9千元，亦應依毒品危害防制條
    例第19條第1項之規定，連帶追繳沒收，如全部或一部不能
    沒收時，以其等財產連帶抵償之。
  (二)被告持以聯繫販毒之門號0000000000號行動電話，係不知情
    之蔡宏仁所申辦，而非被告或共犯戊○○、丁○○所有，有
    雙向通聯查詢資料可稽，自無須宣告沒收，一併說明。
據上論斷，應依刑事訴訟法第299條第1項前段，毒品危害防制
條例第4條第2項、第19條第1項，刑法第2條第1項前段、第11條
前段、第28條，修正前刑法第56條、第59條，判決如主文。
本件經檢察官吳巡龍到庭執行職務。
中     華     民     國    97   年    9    月   30    日
                  刑事庭  審判長法  官  管安露
                                法  官  陳順輝
                                法  官  李宛玲
以上正本證明與原本無異。
如不服本判決，應於判決送達之翌日起10日內提出上訴狀於本院
（須附繕本）。
中    華    民    國    97    年    10    月    1     日
                                書記官  莊茹茵
附表：
┌──┬────┬─────┬─────┬────┬─────┐
│編號│交易時間│交易地點  │交易對象  │販賣物品│販賣所得  │
│    │        │          │          │        │（新臺幣）│
├──┼────┼─────┼─────┼────┼─────┤
│1   │95.1.18 │澎湖縣某不│乙○○、洪│安非他命│3千元     │
│    │下午    │詳地點    │啟德（兩人│        │          │
│    │        │          │合資，由李│        │          │
│    │        │          │嘉勝撥打行│        │          │
│    │        │          │動電話與蔡│        │          │
│    │        │          │重達聯繫）│        │          │
├──┼────┼─────┼─────┼────┼─────┤
│2   │95.1.23 │馬公市新村│丙○○    │安非他命│3千元     │
│    │凌晨1時 │路「臺南鱔│          │        │          │
│    │20分許  │魚麵」店旁│          │        │          │
├──┼────┼─────┼─────┼────┼─────┤
│3   │95.1.25 │馬公市鎖港│丙○○    │安非他命│3千元     │
│    │下午1時 │里紫微宮前│          │        │          │
│    │30分許  │          │          │        │          │
├──┼────┼─────┼─────┼────┼─────┤
│4   │95.1.26 │馬公市鎖港│丙○○    │安非他命│2千元     │
│    │某時    │里紫微宮前│          │        │          │
│    │        │          │          │        │          │
├──┼────┼─────┼─────┼────┼─────┤
│5   │95.1.28 │澎湖縣湖西│丙○○    │安非他命│2千元     │
│    │凌晨1時 │鄉丙○○經│          │        │          │
│    │10分許  │營之檳榔攤│          │        │          │
├──┼────┼─────┼─────┼────┼─────┤
│6   │95.1.29 │馬公市市區│丙○○    │安非他命│2千元     │
│    │下午2時 │南海碼頭  │          │        │          │
│    │45分許  │          │          │        │          │
├──┼────┼─────┼─────┼────┼─────┤
│7   │95.1.29 │馬公市鎖港│丙○○    │安非他命│2千元     │
│    │晚間9時 │里紫微宮前│          │        │          │
│    │17分許  │          │          │        │          │
├──┼────┼─────┼─────┼────┼─────┤
│8   │95.1.30 │馬公市市區│丙○○    │安非他命│1萬元     │
│    │凌晨4時 │南海碼頭  │          │        │          │
│    │20分許  │          │          │        │          │
├──┼────┼─────┼─────┼────┼─────┤
│9   │95.2.2  │澎湖縣湖西│丙○○    │安非他命│3千元     │
│    │下午6時 │鄉西溪國民│          │        │          │
│    │58分許  │小學      │          │        │          │
├──┼────┼─────┼─────┼────┼─────┤
│10  │95.2.3  │馬公市民權│丙○○    │安非他命│3千元     │
│    │凌晨0時 │路「波波網│          │        │          │
│    │12 分許 │」後方停車│          │        │          │
│    │        │場        │          │        │          │
├──┼────┼─────┼─────┼────┼─────┤
│11  │95.2.4下│湖西鄉西溪│丙○○    │安非他命│2千元     │
│    │午3時17 │村「水里檳│          │        │          │
│    │分許    │榔攤」    │          │        │          │
├──┼────┼─────┼─────┼────┼─────┤
│12  │95.2.11 │馬公市鎖港│丙○○    │安非他命│2千元     │
│    │晚上10時│里紫微宮前│          │        │          │
│    │58分許  │          │          │        │          │
├──┼────┼─────┼─────┼────┼─────┤
│13  │95.3.12 │馬公市鐵線│丙○○    │安非他命│2千元     │
│    │上午11時│里海邊    │          │        │          │
│    │59分許  │          │          │        │          │
├──┴────┴─────┴─────┴────┼─────┤
│                                                │合計：    │
│                                                │3萬9千元  │
└────────────────────────┴─────┘
論罪法條：
毒品危害防制條例第4條第2項
製造、運輸、販賣第二級毒品者，處無期徒刑或7年以上有期徒
刑，得併科新臺幣7百萬元以下罰金。


司法院資訊處製作；財團法人民間司法改革基金會備份。
